【裁判字號】    92,易,1688
【裁判日期】    921204
【裁判案由】    詐欺等
【裁判全文】
臺灣高雄地方法院刑事判決                        九十二年度易字第一六八八號
    公  訴  人  臺灣高雄地方法院檢察署檢察官
    被      告  甲○○
右列被告因詐欺等案件，經檢察官提起公訴（九十二年度偵字第九三五一號），本院
判決如左：
    主  文
甲○○意圖為自己不法之所有，以詐術使人將第三人之物交付，未遂，處拘役伍拾日
，如易科罰金以參佰元折算壹日。
    事  實
一、甲○○意圖為自己不法之所有，明知丙○○所欠債務新台幣（下同）二十萬元，
    已由丙○○之胞姊蕭玉玲於民國（下同）八十八年十一月十三日代為清償完畢，
    竟意圖為自己不法所有，持丙○○於八十八年四月一日簽發面額七百萬元本票一
    紙，利用法院對本票強制執行之聲請事件，僅形式審查並未就實體事項調查之程
    序，於九十年八月二十八日向本院聲請本票准予強制執行之裁定，致本院陷於錯
    誤，而於九十年八月三十一日為准許本票強制執行之裁定，使甲○○得以持該裁
    定聲請本院以強制執行程序使丙○○交付財物，嗣經丙○○於九十年九月十九日
    對王秀玲提起確認本票債權關係不存在之訴，致甲○○詐欺取財未能得逞。
二、案經丙○○訴請臺灣高雄地方法院檢察署檢察官偵查起訴。
    理  由
一、訊據被告甲○○固坦承蕭玉玲代為清償丙○○所欠債務後仍持丙○○簽發之本票
    向本院聲請准予強制執行裁定之情，惟矢口否認有何詐欺取財犯行，辯稱：並沒
    有以裁定聲請強制執行，目的在要求丙○○、乙○○出面解決債務云云。然查：
    被告既然明知丙○○所欠債務已經清償完畢，此亦有被告甲○○出具之八十八年
    十一月十三日清償證明在卷可稽，是被告即應歸還所有抵押本票及支票，竟隱匿
    而向法院聲請本票准予強制執行裁定，顯有不法所有之意圖，且有趁告訴人丙○○無法提出清償證明即可藉由強制執行程序取得丙○○財物之僥倖心態，況且被
    告係親自向法院聲請本票准予強制執行裁定，自無推諉不知或誤持丙○○所簽發
    本票向法院聲請之情，被告前揭所辯，顯係卸責之詞，不足採信。此外，並有本
    院九十年度票字第一六五四三號民事裁定影本、民事聲請本票裁定狀影本及本票
    及支票（金額總計五百十四萬元）為證，是本件事證明確，被告犯行足堪認定。
二、被告向本院聲請本票准予強制執行時，即係著手施以詐術之行為，惟因告訴人丙○○對被告提起確認本票債權關係不存在之訴而不生被告取得丙○○交付財物之
    結果，其犯罪尚屬未遂，核其所為，係犯刑法第三百三十九條第三項、第一項之
    詐欺取財未遂罪，並依刑法第二十六條前段之規定，按既遂犯之刑度減輕其刑。
    爰審酌被告貪圖一時私慾，藉未完全返還之本票，圖告訴人無法取出清償證明之
    僥倖，使告訴人受法院強制執行而交付財物，其心態顯然可議，惟念及被告素無
    前科，此次所為應係思慮不周，且未實際取得財物等一切情狀，量處如主文所示
    之刑，並諭知易科罰金之折算標準。
三、至於公訴人認被告所為尚涉及對告訴人乙○○詐欺取財未遂，及刑法第二百十四
    條之使公務員登載不實罪等部分，經查：(一)被告堅持對告訴人乙○○仍有債權存
    在，且告訴人對被告提出之本票債權不存在之民事訴訟仍在審理中，是單以被告
    出具丙○○之清償證明上，並無收取乙○○返還借款之記載，告訴人乙○○之債
    務是否已經因丙○○之清償亦隨之獲得清償，並非無疑，且倘若告訴人丙○○、
    乙○○共同向被告借款僅二十萬元，告訴人二人豈會各自簽發面額均為七百萬元
    之本票（共一千四百萬元）交付被告為債務擔保而不同列為共同發票人，此有違
    常情，另外被告既為債權人，自得任意處分分配債務，是被告稱丙○○部分僅收
    取二十萬元，其餘債權則向乙○○收取，係屬被告權利，而告訴人所稱被告故意
    於清償證明上漏寫乙○○，以藉為向乙○○追償債務之詞，亦屬告訴人推測之詞
    ，公訴人就此並未提出證據證明，是單以卷附證據尚難認定被告有為自己不法所
    有而詐欺告訴人乙○○之意圖，惟公訴人認此部分與本院前揭論罪科刑部分有實
    質上一罪關係，爰不另為無罪之諭知。(二)刑法第二百十四條係以供給不實內容之
    事項而利用不知情之公務員登載行為以達虛偽製作目的之行為，構造上即以公務
    員登載行為為工具之間接正犯。本件被告所持以聲請准予強制執行之本票，確係
    告訴人丙○○、乙○○所簽發，此為告訴人及公訴人所不爭執，僅丙○○部分因
    已清償而取得拒絕給付或請求交還本票之權利，然不影響該本票之真實性，而本
    院依該真正本票而製作之准予強制執行裁定，裁定內容亦無不實，是並無虛偽製
    作之行為，被告亦無供給不實內容之事項，是被告行為與刑法第二百十四條之構
    成要件有間，惟公訴人既認此部分與前揭論罪科刑部分有牽連犯之裁判上一罪關
    係，亦不另為無罪之諭知。
據上論斷，應依刑事訴訟法第二百九十九條第一項前段，刑法第三百三十九條第三項
、第一項、第二十六條前段、第四十一條第一項前段，罰金罰鍰提高標準條例第一條
前段、第二條，判決如主文。
本案經檢察官朱婉綺到庭執行職務。
中      華      民      國    九十二    年     十二     月      四      日
                                  臺灣高雄地方法院刑事第九庭
                                      審判長法  官      孫啟強
                                            法  官      張茹棻
                                            法  官      楊智守
右正本證明與原本無異。
如不服本判決，應於判決送達後十日內，向本院提出上訴狀。
                                            書記官    王美玲
中    華    民    國      九十二      年      十二      月      四      日
附錄法條：
中華民國刑法第三百三十九條
(普通詐欺罪)
意圖為自己或第三人不法之所有，以詐術使人將本人或第三人之物交付者
，處五年以下有期徒刑、拘役或科或併科一千元以下罰金。
以前項方法得財產上不法之利益或使第三人得之者，亦同。
前二項之未遂犯罰之。


司法院資訊處製作；財團法人民間司法改革基金會備份。
